【裁判字號】    95,重訴,77
【裁判日期】    950814
【裁判案由】    清償債務
【裁判全文】
臺灣桃園地方法院民事判決        九十五年度重訴字第七七號
原      告  臺灣銀行股份有限公司
法定代理人  乙○○
訴訟代理人  壬○○
複  代理人  癸○○
被      告  辛○○
                    樓
上列當事人間請求清償債務事件，於民國九十五年七月三十一日
言詞辯論終結，本院判決如下：
    主      文
被告應給付原告新臺幣參仟捌佰萬元，及自民國八十四年四月二
十二日起至清償日止，按週年利率百分之十計算之利息，暨自民
國八十四年五月二十三日起至清償日止，逾期六個月以內者，按
上開利率百分之十，逾期超過六個月部分，按上開利率百分之二
十計算之違約金。
訴訟費用由被告負擔。
    事實及理由
一、原告起訴主張：被告於民國八十三年二月二十一日邀同訴外
    人庚○○、陳桂香、丙○○、陳明同為連帶保證人，並提供
    坐落於新竹縣寶山鄉○○段土地（重測前為同縣鄉○○段寶
    山小段），向原告所承受之中壢市農會抵押貸款新臺幣（下
    同）三千八百萬元，約定借款期間自同日起至八十五年二月
    二十一日止，利息按週年利率百分之十按月計付，如未按期
    攤還本金或繳納利息時，除仍按原訂利率付息外，逾期六個
    月以內者，按上開利率百分之十，逾期超過六個月部分，按
    上開利率百分之二十計付違約金。詎被告僅繳息至八十四年
    四月二十一日止，尚欠本金三千八百萬元，及自同年四月二
    十二日起之利息與同年五月二十三日起之違約金，依約定該
    筆借款視為全部到期，迭經催討均未獲清償，為此依消費借
    貸之法律關係，提起本件訴訟等語。並聲明：如主文所示。
二、被告則以：原告提出之貸款申請書及約定書上「辛○○」即
    伊之簽名雖為伊所簽，但伊並未向原告或原告所承受之中壢
    市農會借款三千多萬，當時是因伊之老闆丁○○為了避稅而
    藉用其名義去借錢購屋，伊並無動用該筆借款等語，資為抗
    辯。並聲明：請求駁回原告之訴。
三、本件被告邀同第三人陳明同、丙○○、陳桂香及庚○○為連
    帶保證人前於八十三年一月十四日，共同向中壢市農會借款
    三千八百萬元，雙方約定借款期間自同年二月二十一日起至
    八十五年二月二十一日止，利息按週年利率百分之十點按月
    計付，如逾期付息或到期不履行時，除仍依約計付利息外，
    逾期六個月以內者，按上開利率百分之十，逾期超過六個月
    者，按上開利率百分之二十計付違約金，中壢市農會並已將
    該款項匯入被告設於該農會之帳戶內，而關於系爭借款之本
    息僅繳息至八十四年四月二十一日，計尚欠本金三千八百萬
    元，及自八十四年四月二十二日起至清償日止，按週年利率
    百分之十計算之利息，暨自八十四年五月二十三日起清償日
    止，逾期在六個月以內者，按上開利率百分之十；逾期超過
    六個月者，按上開利率百分之二十計算之違約金；又中壢市
    農會於八十五年十一月五日為台灣省農會所合併後，台灣省
    農會於九十年九月十四日將其信用部及其營業所必需之財產
    ，並連同上開借貸關係讓與原告等情，業為兩造所不爭執。
四、原告主張原告為系爭借貸之借用人，應就上開借貸債務負擔
    清償之責等語，此為被告所否認，並以理由欄二所載等語置
    辯，經查：
（一）原告上開主張，業據其提出系爭借據、約定書、中壢市農
      會貸款申請書、中壢市農會活期存款帳卡、轉帳支出傳票
      、印鑑卡、取款憑條、一般放款擔保放款明細分類帳卡及
      戶籍謄本各一份為證，而上開書證之形式真正性復為被告
      所不爭執，堪認被告確係系爭借貸之借用人，則其自應就
      系爭借貸債務負擔清償之責。
（二）次按意思表示之內容有錯誤，表意人若知其事情即不為意
      思表示者，表意人得將其意思表示撤銷，而該撤銷權，自
      意思表示後，經過一年而消滅；另因被詐欺、脅迫而為意
      思表示者，表意人得撤銷其意思表示；但表意人應於發見
      詐欺或脅迫終止後，一年內為之。但自意思表示後，經過
      十年，不得撤銷，民法第八十八條第一項、第九十條、第
      九十二條第一項、第九十三條可參。被告另主張其當初係
      應訴外人丁○○之請求，以自身名義辦理借款購買不動產
      ，伊根本不知為何變成三千多萬元之借款云云，茲不論被
      告於系爭借據之簽署時是否有意思表示錯誤、甚或遭原告
      之前手中壢市農會、第三人丁○○施以詐欺、脅迫，而未
      取得任何借貸款項，縱認確有上開意思表示之瑕疵，然系
      爭借貸關係，迄今已十一年有餘，加以，被告於本院審理
      時未提出渠等曾依上開法文對原告或其前手中壢市農會、
      台灣省農會為撤銷意思表示之相關事證供本院審認，準此
      ，被告之撤銷權顯因逾除斥期間而消滅，系爭借貸關係已
      確定有效。
（三）被告雖另聲請傳喚證人丁○○、系爭借貸案件之承辦人甲○○、及連帶債務人丙○○、己○○、戊○○（即原名陳
      明同）、庚○○等人為證，惟證人丁○○、庚○○迭經本
      院多次傳喚結果均未到庭，而證人甲○○於本院九十五年
      六月二十六日行言詞辯論程序時則證述其就系爭借貸案件
      之辦理已不復記憶等語；至證人丙○○、戊○○及己○○
      分別於本院九十五年六月二十六日及同年七月三十一日行
      言詞辯論程序時雖均自承渠等為系爭借貸之連帶債務人，
      且與被告並不認識等語，然此充其量僅能證明被告確係在
      訴外人丁○○之引介下，參與系爭借貸事宜爾，要難以此
      逕認被告當初簽署系爭借貸契約時確無三千八百萬元之法
      效意思，綜此，被告上開證據方法之提出，顯然無法據為
      被告有利之認定。
五、末按消費借貸契約，借用人應於約定期限內，返還與借用物
    種類、品質、數量相同之物；另遲延之債務，以支付金錢為
    標的者，債權人得請求依法定利率計算之遲延利息，但約定
    利率較高者，仍從其約定利率，民法第四百七十八條前段、
    第二百三十三條第一項分別定有明文。本件被告自八十四年
    四月二十一日起未付系爭借款本息，被告應即負擔清償之責
    ，並給付約定之違約金，從而原告依消費借貸契約關係請求
    被告給付如主文所示之金額、利息及違約金，即屬正當，應
    予准許。又本件事證已臻明確，兩造其餘攻擊、防禦方法，
    核與本案判斷已無甚影響，爰不擬一一論究，併此敘明。
據上論結，本件原告之訴為有理由，依民事訴訟法第七十八條，
判決如主文。
中   華   民   國   九十五   年   八  月    十四     日
                          民事第二庭  法  官  石有為
上列正本係照原本作成。
如對本判決上訴須於判決送達後二十日內向本院提出上訴狀。
                                      書記官  黃棟楠
中   華   民   國   九十五   年   八  月    十四     日


司法院資訊處製作；財團法人民間司法改革基金會備份。
